【裁判字號】    97,台非,272
【裁判日期】    970529
【裁判案由】    公共危險
【裁判全文】
最高法院刑事判決              九十七年度台非字第二七二號
上  訴  人  最高法院檢察署檢察總長
被      告  甲○○
上列上訴人因被告公共危險案件，對於台灣南投地方法院中華民
國九十七年一月三日第一審確定簡易判決（九十七年度投交簡字
第二一號，起訴案號：台灣南投地方法院檢察署九十六年度撤緩
偵字第三四號），認為違背法令，提起非常上訴，本院判決如下
：
    主  文
上訴駁回。
    理  由
非常上訴理由稱：「一、按判決不適用法則者為違背法令；又犯
罪在中華民國九十六年四月二十四日以前者，除本條例另有規定
外，拘役減其刑期二分之一，刑事訴訟法第三百七十八條、中華
民國九十六年罪犯減刑條例第二條第一項第三款，分別定有明文
。二、查本件被告甲○○於民國九十五年十二月十八日二十二時
許，在台中市○○路與工學路交岔口附近之薑母鴨店飲用啤酒二
瓶後，已達酒醉不能安全駕駛動力交通工具之程度，竟仍於翌日
三時三十分許，酒後駕駛車牌號碼3K-0649號自用小客貨車，沿
同市○○路轉向五權南路往中投公路方向行駛，嗣於同日四時三
十八分許，行經國道三號高速公路南向二三八．五公里處時，因
疑似酒後駕車而為警攔查，並對甲○○實施呼氣酒精濃度測試，
發現其呼氣酒精濃度仍高達每公升０．八九毫克，始查知上情。
上開犯罪事實經檢察官於九十六年十二月十七日以九十六年度撤
緩偵字第三四號聲請簡易判決處刑，並經台灣南投地方法院南投
簡易庭於九十七年一月三日以九十七年度投交簡字第二一號判處
甲○○服用酒類不能安全駕駛動力交通工具而駕駛，處拘役五十
日，如易科罰金，以新台幣一千元折算一日，並於九十七年一月
三十一日確定在案。有被告之刑案資料查註紀錄表及該案判決書
在卷可稽。經查，本件被告犯罪日期，依原判決事實欄之認定，
係於民國九十五年十二月十九日酒後不能安全駕駛自小客貨車而
駕駛，合乎上開減刑條例之規定；原判決理由欄亦記載被告係犯
刑法第一百八十五條之三服用酒類不能安全駕駛動力交通工具而
駕駛罪，經核尚非該減刑條例第三條第一項第十五款所定不予減
刑之罪；又本件判決日期係九十七年一月三日，在該減刑條例九
十六年七月十六日施行之後，乃原判決竟未適用中華民國九十六
年罪犯減刑條例規定予以減刑，即有不適用法則之違法。揆諸首
開說明，本件判決顯有判決違背法令之違法。三、案經確定，爰
依刑事訴訟法第四百四十一條、第四百四十三條提起非常上訴，
以資糾正。」等語。
本院按判決確定後，發見該案件之審判係違背法令者，最高法院
檢察署檢察總長固得向本院提起非常上訴；惟非常上訴制度，係
對於確定判決之審判違背法令所設之救濟方法，與再審制度同屬
於非常救濟程序，必已無一般程序可資救濟，始得依非常上訴等
非常程序求其救濟，倘尚有其他補救之道，即不得遽以提起非常
上訴。又依中華民國九十六年罪犯減刑條例第七條規定：依本條
例應減刑之罪，未經判決確定者，於裁判時，減其宣告刑。依前
項規定裁判時，應於判決主文同時諭知其宣告刑及減得之刑。被
告於九十五年十二月十八日二十二時許，在台中市○○路與工學
路交岔口附近之薑母鴨店飲用啤酒二瓶後，已達酒醉不能安全駕
駛動力交通工具之程度，仍於翌日三時三十分許，酒後駕駛3K-0
649 號自用小客貨車，沿同市○○路轉五權南路往中投公路方向
行駛，嗣於同日四時三十八分許，行經國道三號高速公路南向二
三八．五公里處時，因疑似酒後駕車而為警攔查，並對被告實施
呼氣酒精濃度測試，發現其呼氣酒精濃度仍高達每公升０．八九
毫克，始查知上情。上開犯罪事實經檢察官於九十六年十二月十
七日以九十六年度撤緩偵字第三四號聲請簡易判決處刑，並經原
審法院於九十七年一月三日以九十七年度投交簡字第二一號判處
被告服用酒類不能安全駕駛動力交通工具而駕駛，處拘役五十日
，如易科罰金，以新台幣一千元折算一日，於九十七年一月三十
一日確定，有被告之刑案資料查註紀錄表及該案判決書在卷可稽
。依原判決認定之事實，被告犯罪時間係九十五年十二月十九日
，所犯係刑法第一百八十五條之三之罪，合乎上開減刑條例之規
定；又本件判決日期為九十七年一月三日，已在該減刑條例九十
六年七月十六日施行之後，乃原判決未適用中華民國九十六年罪
犯減刑條例規定予以減刑，揆諸上開說明，雖有判決不適用法則
之違背法令。惟中華民國九十六年罪犯減刑條例第八條復規定：
依本條例應減刑之罪，已經判決確定尚未執行或執行未完畢者，
由檢察官或應減刑之人犯聲請最後審理事實之法院裁定之。法文
及立法說明均未限定於該條例實施之日已經判決確定之案件始有
本條之適用。從而，依法律文義解釋，及訴訟經濟原則，於該條
例實施後判決確定之案件，檢察官或應減刑之人犯亦得依本條規
定聲請最後審理事實之法院裁定之，其程序自較簡便，且顧及應
減刑人犯之權益。綜上所述，本件既尚有其他補救之道，即不得
遽以提起非常上訴，本件非常上訴難認為有理由，應予駁回。
據上論結，應依刑事訴訟法第四百四十六條，判決如主文。
中    華    民    國  九十七  年    五    月  二十九  日
                      最高法院刑事第九庭
                          審判長法官  洪  文  章
                                法官  王  居  財
                                法官  郭  毓  洲
                                法官  黃  梅  月
                                法官  邱  同  印
      本件正本證明與原本無異
                                      書  記  官
中    華    民    國  九十七  年    六    月    四    日
                                                      Ｑ


司法院資訊處製作；財團法人民間司法改革基金會備份。
